臺灣屏東地方法院刑事判決
111年度交簡上字第61號
上  訴  人  
即  被  告  林清華


上列上訴人即被告因公共危險案件，不服本院111年度交簡字第2
72號中華民國111年6月13日第一審刑事簡易判決（聲請簡易判決
處刑案號：臺灣屏東地方檢察署111年度速偵字第7號），提起上
訴，本院管轄之第二審合議庭判決如下：
    主  文
上訴駁回。
    事  實
一、林清華於民國110年12月26日23時30分許，在屏東縣○○鄉○○
    村○○街00號之某雜貨店內飲用酒類後，吐氣所含酒精濃度已
    達每公升0.25毫克以上之程度，竟仍基於酒後駕駛動力交通
    工具之犯意，於翌日（即27日）1時33分許，騎乘屬於動力
    交通工具之電動自行車上路，旋於上開雜貨店前因未戴符合
    規定之安全帽且行車搖晃為警攔查，經警發現其散發酒味，
    遂對其實施吐氣酒精濃度測試，於同日1時52分許測得其吐
    氣所含酒精濃度達每公升0.51毫克，始悉上情。
二、案經屏東縣政府警察局枋寮分局報請臺灣屏東地方檢察署檢
    察官偵查後聲請以簡易判決處刑。
    理  由
一、程序部分：
　㈠按被告以外之人於審判外之陳述，雖不符刑事訴訟法第159條
    之1至之4等4條之規定，而經當事人於審判程序同意作為證
    據，法院審酌該言詞陳述或書面陳述作成時之情況，認為適
    當者，亦得為證據；當事人、代理人或辯護人於法院調查證
    據時，知有刑事訴訟法第159條第1項不得為證據之情形，而
    未於言詞辯論終結前聲明異議者，視為有前項之同意，同法
    第159條之5定有明文。本判決下列所引供述證據，上訴人即
    被告林清華（下稱被告）經本院合法傳喚而未到庭，檢察官
    於本院審理時表示同意作為證據（見簡上卷第43頁），且經
    本院於審判期日依法踐行調查證據程序，檢察官於言詞辯論
    終結前，均未聲明異議，本院審酌上揭供述證據作成時之情
    況，並無違法取證之瑕疵，認以之作為證據為適當，依上開
    規定，應認有證據能力。
　㈡被告經本院合法傳喚，無正當理由不到庭，有本院送達證書
    及刑事報到單在卷可稽（見簡上卷第37頁、第39頁），爰依
    刑事訴訟法第455條之1第3項準用同法第371條規定，不待其
    陳述逕行判決。
二、上揭事實，業據被告於警詢及偵訊中均坦承不諱，並有警製
    偵查報告、當事人酒精測定紀錄表、屏東縣政府警察局舉發
    違反道路交通管理事件通知單及電動自行車照片等件在卷可
    佐，是被告上開任意性自白核與真實相符，堪以採信。故本
    件事證明確，被告犯行足堪認定，自應依法論科。
三、論罪：
　㈠按行為後法律有變更者，適用行為時之法律，但行為後之法
    律有利於行為人者，適用最有利於行為人之法律，刑法第2
    條第1項定有明文。查被告行為後，刑法第185條之3業於111
    年1月28日修正公布，並於同年1月30日生效。該條第1項規
    定之法定刑由「2年以下有期徒刑，得併科20萬元（新臺幣
    ，下同）以下罰金」修正為「3年以下有期徒刑，得併科30
    萬元以下罰金」，經比較新舊法結果，修正後之規定並未有
    利於被告，揆諸前揭規定，應適用被告行為時即修正前之規
    定論處。
　㈡按刑法第185條之3第1項所規定之「動力交通工具」，乃以原
    動機作為驅動前進之動力來源，其速度、重量自非以人力為
    主之交通工具所可比擬，倘發生交通事故，通常均足以導致
    重大傷亡。又電動自行車係指經型式審驗合格，以電力為主
    ，最大行駛速率在每小時25公里以下，且車重（不含電池）
    在40公斤以下之二輪車輛，電動輔助自行車及電動自行車型
    式安全審驗管理辦法第2條第1項第2款定有明文，有別於同
    條項第1款以人力為主、電力為輔之電動輔助自行車，可知
    電動自行車之動力來源，並非人力，而係電力所驅動之馬達
    ，核屬刑法第185條之3第1項所指之「動力交通工具」。是
    核被告所為，係犯修正前刑法第185條之3第1項第1款之不能
    安全駕駛動力交通工具罪。
四、對原判決之上訴說明：
　㈠被告上訴意旨略以：我所騎為電動自行車，屬慢車，又平日
    做工為生、家母老邁中風，需我照料，請求從輕量刑云云。
　㈡按關於刑之量定，係實體法上賦予法院得為自由裁量之事項
    ，苟已斟酌刑法第57條各款所列情狀，而未逾越法定刑度，
    或濫用其權限，即不得任意指摘為違法（最高法院72年台上
    字第6696號、75年台上字第7033號判例意旨參照），且在同
    一犯罪事實與情節，如別無其他加重或減輕之原因，下級審
    法院量定之刑，亦無過重或失輕之不當情形，則上級審法院
    對下級審法院之職權行使，原則上應予尊重（最高法院85年
    度台上字第2446號判決意旨參照）。經查，本案經原審審理
    結果，認被告犯罪事證明確，因而適用刑事訴訟法第449條
    第1項前段、第3項、第454條第2項，修正前刑法第185條之3
    第1項第1款，刑法第2條第1項、第41條第1項前段，刑法施
    行法第1條之1第1項等規定，並審酌被告於酒後吐氣所含酒
    精濃度達每公升0.51毫克，已逾每公升0.25毫克之標準值之
    情形下，仍貿然騎車上路，不僅漠視自身安危，更罔顧其他
    用路人之生命、身體及財產安全，所為實非可取，且被告前
    已有3次酒後駕車之前科紀錄，猶不思悔改，再犯相同罪名
    之本案，已係第4次違犯，顯見其未能確實省思酒後駕車行
    為所衍生之高度潛在危險性，漠視公眾往來之交通安全，自
    應受相當之刑事非難；惟念其犯後坦承犯行，態度尚可，兼
    衡其未肇事傷人之情節、智識程度及家庭經濟狀況等一切情
    狀，於法定刑度內量處被告有期徒刑6月，並諭知以1,000元
    折算1日之易科罰金折算標準，認事用法並無不合，且關於
    科刑之部分，已依刑法第57條各款所列情狀予以審酌，並於
    法定刑度之內予以量定，客觀上並無明顯濫權或輕重失衡之
    情形，亦未違反比例原則，難認有何過重之情。基上，經核
    原審業已參酌本件量刑上所應參酌之各項情狀，而在被告所
    為犯行之責任基礎下科刑，量刑亦符罪刑相當原則，難認有
    何過重或違法之情。是被告執前詞提起上訴請求撤銷改判云
    云，為無理由，應予駁回。
五、按被告構成累犯之事實及應加重其刑之事項，均應由檢察官
    主張並具體指出證明之方法後，經法院踐行調查、辯論程序
    ，方得作為論以累犯及是否加重其刑之裁判基礎（最高法院
    110年度台上大字第5660號裁定意旨參照）。經查，本案聲
    請簡易判決處刑意旨及公訴檢察官均未主張被告有何構成累
    犯及應加重其刑之事實並指出證明之方法，則參諸上開判決
    意旨，原審及本院自無庸認定被告是否有構成累犯之情事，
    附此說明。
據上論斷，應依刑事訴訟法第455條之1第1項、第3項、第368條
、第371條，判決如主文。
本案經檢察官林吉泉聲請簡易判決處刑，經被告提起上訴後，由
檢察官王雪鴻到庭執行職務。　　
中　　華　　民　　國　　111 　年　　9 　　月　　30　　日
                  刑事第二庭  審判長法  官　程士傑
                                    法  官　張瑞德
                                    法  官　楊子龍
以上正本證明與原本無異。
不得上訴。
中　　華　　民　　國　　111 　年　　9 　　月　　30　　日
                                    書記官　林靜慧
附錄本判決論罪科刑法條：
修正前刑法第185條之3第1項第1款
駕駛動力交通工具而有下列情形之一者，處2年以下有期徒刑，
得併科20萬元以下罰金：
一、吐氣所含酒精濃度達每公升零點二五毫克或血液中酒精濃度
    達百分之零點零五以上。